【裁判字號】    97,消債聲,2
【裁判日期】    980122
【裁判案由】    聲請裁定免責
【裁判全文】
臺灣高雄地方法院民事裁定             97年度消債聲字第2號
聲  請  人
即  債務人  甲○○
上列當事人因聲請消費者債務清理事件，本院裁定如下：
    主  文
債務人甲○○應予免責。
    理  由
一、按法院為終止或終結清算程序之裁定確定後，除別有規定外
    ，應以裁定免除債務人之債務，消費者債務清理條例第132
    條定有明文。又法院裁定開始清算程序後，債務人有薪資、
    執行業務所得或其他固定收入，而普通債權人之分配總額低
    於債務人聲請清算前二年間，可處分所得扣除自己及依法應
    受其扶養者所必要生活費用之數額者，法院應為不免責之裁
    定，但債務人證明經普通債權人全體同意者，不在此限，復
    為同條例第133條所明定。另債務人有下列各款情形之一者
    ，法院應為不免責之裁定，但債務人證明經普通債權人全體
    同意者，不在此限：一、於七年內曾依破產法或本條例規定
    受免責；二、隱匿、毀損應屬清算財團之財產，或為其他不
    利於債權人之處分；三、捏造債務或承認不真實之債務；四
    、因浪費、賭博或其他投機行為，致財產顯然減少或負擔過
    重之債務，而生開始清算之原因；五、於清算聲請前一年內
    ，已有清算之原因，而隱瞞其事實，使他人與之為交易致生
    損害；六、明知已有清算原因之事實，非基於本人之義務，
    而以特別利於債權人中之一人或數人為目的，提供擔保或消
    滅債務；七、隱匿、毀棄、偽造或變造帳簿或其他會計文件
    之全部或一部，致其財產之狀況不真確；八、故意於財產及
    收入狀況說明書為不實之記載，或有其他故意違反本條例所
    定義務之行為，亦為同條例第134條所明定。
二、查聲請人即債務人甲○○聲請消費者債務清理事件，因債務
    人客觀上罹患口腔癌而無工作收入，且名下除有一輛民國81
    年11月出廠之無價值老舊車輛外，已無其他財產可供清償債
    務，有卷附汽車行車執照、勞保投保資料、身心殘障手冊、
    診斷證明書、醫藥費收據及財產歸屬資料清單可憑，足認債
    務人非因協議後故意有浪費或其他不利償還之行為，應認確
    係因不可歸責於聲請人之事由，致履行顯有重大困難，且債
    務人之財產應不敷清償清算程序之費用，本院前依上開條例
    裁定開始本件清算程序，並同時終止清算程序確定在案。又
    本院為審究債務人是否免責，前函請各債權人具狀陳述意見
    ，債權人國泰世華銀行固具狀表示聲請人之信用卡明細表顯
    其保險費支出高於一般所需，主張具有前開條例第134 條第
    4 款之事由，請求裁定不免責云云（見本院消債聲卷第40頁
    至第43頁）。惟查，一般人購買保險係預防萬一發生不幸時
    ，穩定家中的經濟狀況、減少重大支出的危機或安家理財之
    用，是債務人基於自我財務規劃而投保，其後並依約繳納保
    險費，實難認其繳納保險費之舉，核與前開條例第134 條第
    4 款之浪費、賭博或其他投機行為，致財產顯然減少或負擔
    過重之債務之事由相符，所述自無足採。另日盛國際商業銀
    行股份有限公司固具狀陳報債務人還款意願低落，且未與該
    行洽談個別協議一致性方案，不同意免責云云，惟查債務人
    還款意願高低及有無與債權人洽談個別協議一致性方案，核
    與是否具有不免責之事由係屬二事，是此主張亦無足採。而
    其餘債權人並未具體陳明債務人具有上開條例之不免責之事
    由（見本院消債聲卷第44頁至第60頁）。本院亦查無債務人
    有消費者債務清理條例第133 條前段或第134 條各款所定之
    情事，依上說明，自應依上開規定裁定本件債務人免責，爰
    裁定如主文。
中    華    民    國    98    年    1     月    22    日
                  民事第四庭  法  官  楊淑珍
上為正本係照原本作成。
如不服本裁定，應於裁定送達後10日內，以書狀向本院提出抗告
，並繳納抗告費新臺幣1千元。
中    華    民    國    98    年    1     月    22    日
                              書記官  吳韻芳


司法院資訊處製作；財團法人民間司法改革基金會備份。
